【裁判字號】    97,消債抗,107
【裁判日期】    970829
【裁判案由】    聲請更生程序
【裁判全文】
臺灣高雄地方法院民事裁定           97年度消債抗字第107號
抗  告  人  甲○○
                      2
訴訟代理人  乙○○律師
上列抗告人因聲請更生程序事件，對於中華民國97年7 月11日本
院97年度審消債更字第273 號裁定提起抗告，本院裁定如下：
    主  文
抗告駁回。
抗告程序費用新台幣壹仟元由抗告人負擔。
    理  由
一、本件抗告意旨略以：雖抗告人於民國95年度全年所得為新台
    幣（下同）899, 539元，平均月收入約74,961元，96年度全
    年所得為909,118 元，平均月收入約75,759元，97年度3 月
    、5 月及6 月所得為251,146 元，平均月收入約83,715元。
    然抗告人於95年12月與債權銀行協商時，當時其配偶尚有工
    作，是當時抗告人之配偶可以協助抗告人支付家庭生活費用
    。惟抗告人之長子及次子於協商後因就讀私立大學及高中，
    致學費支出增加許多，且抗告人配偶嗣後因失業，亦無法協
    助抗告人負擔家計等情，均非抗告人得預見之情況。是抗告
    人每月收入雖有75,759元，但實際支出生活費用亦高達43,0
    00元，無力再為清償協商之金額，實有不可歸責於己之事由
    ，致履行協商顯有重大困難，爰依消費者債務清理條例第15
    1 條第5 項但書之規定，聲請裁定准予更生。乃原審法院不
    察，竟駁回抗告人之聲請，實有違誤，爰依法提起本件抗告
    等語云云。併為聲明：原裁定廢棄，依消費者債務清理條例
    第15 1條第5 項但書規定准予開始更生程序。
二、按債務人與金融機構協商成立者，不得聲請更生或清算，但
    因不可歸責於己之事由，致履行顯有重大困難者，不在此限
    ；本條例施行前，債務人依金融主管機關協調成立之中華民
    國銀行公會會員辦理消費金融案件無擔保債務協商機制與金
    融機構成立之協商，準用前項之規定，消費者債務清理條例
    第151 條第5 項、第6 項分別定有明文。又聲請更生或清算
    不合程式或不備其他要件者，法院應以裁定駁回之，但其情
    形可以補正者，法院應定期間先命補正，復為同條例第8 條
    所明定。
三、本件抗告人主張其毀諾之原因，係因其配偶失業，加上子女
    教育費用增加，致其96年8 月起始未依約償還云云。然查：
  1.抗告人對於其配偶黃素真係於協商成立後始失業乙節，迄今
    並未提出證據證明，且依黃素真財政部高雄市國稅局96年度
    綜合所得稅各類所得資料清單，黃素真於96年度尚有所得57
    ,725 元 ，是抗告人主張其配偶，於其協商後因失業致無法
    分擔家計云云，應不實在。
  2.至抗告人主張因其子女學費增加之事由，惟抗告人之子女於
    95年11月9 日，抗告人與銀行協商成立當時，已就讀高中及
    國中一事，為抗告人所坦認，亦即該事實早已存在，則當時
    抗告人當可預見其子女將來有繼續升學之情，亦即其子女因
    升學致學費增加一事，並非抗告人所無法預期自明。況抗告
    人就其主張長子每年學雜費支出11萬元，次子每年學雜費25
    ,000 元 及補習費每月24,000元等情形均未提出相關證據，
    則上開費用是否確屬必要，已非無疑，尤有進者，個人經濟
    以量入為出，此乃眾所週知之事實，則於支出增加時，自應
    就各單項支出為適當之調整，以為撙節，尚難以某特定支出
    之增加，已與當初協商情況有異，遽謂其履行原協商條件有
    重大困難，本件抗告人之薪資自協商斯時迄今，其收入並無
    減少，甚至有逐年微幅增加等情，亦為抗告人所不爭執，既
    然抗告人於95年11月與債權銀行協商時，本應經審慎評估自
    己之健康狀況、景氣之可能變化、收入之增減、配偶之收入
    、子女教育費、房貸以及生活費用等各種因素，認能力所及
    後而乃與安泰銀行成立協商每月還款28,149元，且從當時起
    連續履行8 期至96年8 月止，並無任何困難，足認本件抗告
    人應無不可歸責於抗告人之事由，致履行協商顯有重大困難
    之情事。
四、綜上所述，原審以抗告人於協商時，就其每月應支付之各項
    費用，自行評估可履行後，嗣與安泰銀行達成每月償還28,1
    49元之協議，且其又未能舉證證明其於96年8 月毀諾未依協
    議還款時，其間收入有何重大變化，且未釋明有何不可歸責
    之己之事由致履行顯有重大困難，裁定駁回債務人更生之聲
    請，並無違誤。抗告意旨指摘原裁定不當，求予廢棄另為裁
    定，為無理由，應予駁回。
五、據上論結，本件抗告為無理由，依消費者債務清理條例第11
    條第2 項、第15條，民事訴訟法第495 條之1 第1 項、第44
    9 條第1 項、第95條、第78條，裁定如主文。
中    華    民    國    97    年    8     月    29    日
                     民事第四庭 審判長 法  官  黃國川
                                       法  官  郭瓊徽
                                       法  官  張茹棻
以上正本係照原本作成。
本裁定不得再抗告。
中    華    民    國    97    年    8     月    29    日
                                       書記官  黃美秀


司法院資訊處製作；財團法人民間司法改革基金會備份。
